【裁判字號】    99,重上更(一),96
【裁判日期】    990527
【裁判案由】    違反藥事法
【裁判全文】
臺灣高等法院刑事判決            99年度重上更(一)字第96號
上  訴  人
即  被  告  甲○○
上列上訴人因違反藥事法案件，不服台灣士林地方法院94年度訴
字第740號，中華民國96年5月31日第一審判決（起訴案號：台灣
士林地方法院檢察署94年度偵字第5735號、第8214號），提起上
訴，經判決後，由最高法院第1 次發回更審，本院判決如下：
    主  文
原判決撤銷。
甲○○共同連續製造偽藥，處有期徒刑壹年陸月，減為有期徒刑
玖月。民國94年7 月21日扣案之塑膠瓶裝「馬立強」藥品貳拾瓶
、鋁箔裝「馬立強」藥品肆拾包、鋁箔粉末包拾包、鋁箔空包裝
袋貳個、「無敵咖啡」拾參包均沒收。
    事  實
一、甲○○係設於台北市○○區○○街1段98號1樓「仁濟堂蔘藥
    行」負責人，其與許亞伯（未據起訴）均明知其以含有Tada
    lafil （西藥犀力士主要成分）、Caffeine成分之「無敵咖
    啡」與六味地黃丸一起調製而成之「馬立強」中藥藥品（簡
    稱「馬力強」藥品），係足以影響人類生理機能之藥品，未
    經主管機關行政院衛生署核准，擅自製造，係屬偽藥。渠二
    人竟基於製造、販賣偽藥之概括犯意聯絡，由甲○○自民國
    （下同）93年7 月間起，共向許秩碩（另由臺灣高雄地方法
    院審理）購買「無敵咖啡」3至5次為原料，連續在上址「仁
    濟堂蔘藥行」內，擅自調製「馬力強」藥品，而製造偽藥多
    次，製造完成後均以塑膠瓶或鋁箔包加以分裝，於該塑膠藥
    瓶或鋁箔藥包上復貼有「仁濟馬立強男人的自尊、驕傲，美
    國醫學博士許亞伯醫師推薦」之貼紙，並在網路上刊登販賣
    「馬立強」之廣告（網址：www.zg.com.tw ），以每瓶或每
    包新台幣（下同）200至300元不等之價格，在上開蔘藥行內
    ，連續售予不特定消費者多人。嗣於94年1 月間台北市衛生
    局因台北市議員質詢稱：經民眾檢舉服用「馬立強」藥品後
    出現身體不適之現象，並將上開所購得印有「仁濟馬立強男
    人的自尊、驕傲，美國醫學博士許亞伯醫師推薦」字樣之硬
    紙盒裝藥品1盒（內含「馬立強」藥品鋁箔包3包）送交該局
    扣案檢驗，結果檢出Tadalafil、Caffeine 成分。且因甲○
    ○仍繼續在網路上刊登販賣「馬立強」藥品之廣告，認該蔘
    藥行涉有販賣偽藥罪嫌，乃移請檢察官偵辦，經臺灣士林地
    方法院檢察署（簡稱士林地檢署）檢察官向原審法院聲請得
    搜索票後，於同年7 月21日由該署檢察事務官邱獻民率同台
    北市政府警察局內湖分局員警及台北市衛生局稽查人員郭雨
    達等人持原審法院法官核發之搜索票前往仁濟堂蔘藥行搜索
    ，扣得塑膠瓶裝「馬立強」藥品20瓶（起訴書誤繕為23瓶）
    、鋁箔裝「馬立強」藥品40包及預備供犯罪所用之鋁箔粉末
    包10包（起訴書誤繕為17包）、鋁箔空包裝袋2 個；又經甲
    ○○同意搜索，在其台北市○○區○○街一段104號2樓住處
    扣得「無敵咖啡」13包（起訴書誤繕為15包）。
二、案經台北市政府衛生局移送臺灣臺北地方法院檢察署呈請經
    臺灣高等法院檢察署核轉臺灣士林地方法院檢察署及台北市
    政府警察局內湖分局報請臺灣士林地方法院檢察署檢察官偵
    查起訴。
    理  由
一、證據能力：
    按被告以外之人於審判外之言詞或書面陳述，除法律有規定
    者外，不得作為證據。次按被告以外之人於審判外之陳述，
    經當事人於審判程序同意作為證據，法院審酌該言詞陳述或
    書面陳述作成時之情況，認為適當者，亦得為證據。當事人
    、代理人或辯護人於法院調查證據時，知有第159條第1項不
    得為證據之情形，而未於言詞辯論終結前聲明異議者，視為
    有前項之同意，刑事訴訟法第159條第1項及第159條之5分別
    定有明文。查本案以下所引證據，均未據被告及其辯護人否
    認其證據能力，且未於本案言詞辯論終結前聲明異議，則本
    院審酌該等證據核無違法取證或證明力顯然過低之情事，依
    各該陳述作成時之狀況，並無不適當之情形，自均有證據能
    力。
二、上開犯罪經過，業據被告於本院更(一)審審理時坦承不諱（見
    本院99年5月13日審判程序筆錄），且查：
  (一)94年1 月間台北市衛生局因台北市議員質詢稱：經民眾檢舉
    服用「馬立強」藥品後出現身體不適之現象，並將上開所購
    得印有「仁濟馬立強男人的自尊、驕傲，美國醫學博士許亞
    伯醫師推薦」字樣之硬紙盒裝藥品1 盒（內含「馬立強」藥
    品鋁箔包3包）送交該局扣案檢驗，結果檢出Tadalafil、Ca
    -ffeine成分。該局因而於同年1月31日下午派員至仁濟堂蔘
    藥行查察，惟因該蔘藥行抗拒，歷時約1、2個小時後始讓稽
    查人員入內，而於該店玻璃櫃內另扣得玻璃瓶裝之「馬立強
    」藥品1 瓶（併同議員送交扣案部分，參士林地檢署94年度
    保管字第1806號扣押物品清單編號1、2），扣案之該瓶裝藥
    品嗣經送請行政院衛生署藥物食品檢驗局（簡稱藥檢局）檢
    驗結果，雖未檢出Tadalafil、Caffeine 等西藥成分，然因
    仁濟堂蔘藥行仍在網路上繼續刊登販賣「馬立強」藥品之廣
    告，台北市衛生局認被告涉有販賣偽藥罪嫌移請臺灣臺北地
    方法院檢察署（簡稱臺北地檢署）檢察官偵辦，嗣經臺灣高
    等法院檢察署核轉士林地檢署偵辦，而由士林地檢署檢察官
    向原審法院聲請搜索票，於同年7 月21日由該署檢察事務官
    邱獻民率同台北市政府警察局內湖分局員警及台北市衛生局
    稽查人員郭雨達等人，持搜索票前往仁濟蔘藥行搜索，當場
    在該店內第二房間內扣得塑膠瓶裝「馬立強」藥品20瓶、鋁
    箔裝「馬立強」藥品40包及預備供犯罪所用之鋁箔粉末包10
    包、鋁箔空包裝袋2 個；又經被告同意搜索，在其台北市○
    ○區○○街一段104號2樓住處扣得「無敵咖啡」13包之事實
    ，迭據證人郭雨達、邱獻民於原審訊問時結證明確（參原審
    96年4月10日審判筆錄第2頁至第13頁），並有塑膠瓶裝「馬
    立強」藥品20瓶、鋁箔裝「馬立強」藥品40包及預備供犯罪
    所用之鋁箔粉末包10包、鋁箔空包裝袋2 個及「無敵咖啡」
    13包（參士林地檢署94年度保管字第2390號扣押物品清單編
    號1、2、4、5、7 ）扣案可資佐證，復有台北市衛生局調查
    紀錄（廖素珍）、台北市衛生局藥物、化妝品、食品檢查現
    場記錄表、台北市衛生局西區稽查站醫、藥、食品工作日記
    表、談話紀錄、新聞稿各1 件在卷可查。且前述扣案之「馬
    立強」藥品20瓶、鋁箔裝「馬立強」藥品40包及「無敵咖啡
    」13包（參士林地檢署94年度保管字第2390號扣押物品清單
    編號1、2、4、7）經送鑑定結果，均檢出Tadalafil、Caffe
    ine成分，有藥檢局94年8月26日藥檢參字第0949422793號函
    及檢驗成績書5份在卷可稽。又查，94年7月21日自仁濟堂蔘
    藥行扣案之「馬立強」塑膠罐20瓶（士林地檢署94年度保管
    字第2390號扣押物品清單編號1 ），其內裝有暗紅色粉末，
    其上貼有「仁濟  馬立強  男人的自尊、驕傲美國醫學博士
    許亞伯醫師推薦」字樣貼紙；扣案之鋁箔包粉末，完好未開
    封者有47包，已開封3 包，其內裝有暗紅色粉末（參士林地
    檢署94年度保管字第2390號扣押物品清單編號2、4、5 ，前
    二者共40包），及以相同鋁箔紙包裝之殘渣袋1 個（參94年
    度保管字第2390號扣押物品清單編號3 ），其上佈滿暗紅色
    粉末之殘渣，前述鋁箔紙上均素面，未印有任何文字或貼有
    貼紙，但另有鋁箔紙空包裝袋2 個，其上各貼有「仁濟馬立
    強男人的自尊、驕傲  美國醫學博士許亞伯醫師推薦」字樣
    之貼紙1 個，前述鋁箔包裝袋大小相近；另扣案印有「無敵
    咖啡養生有機咖啡Woody Coffee勁咖啡」字樣之紙盒2 盒，
    其中各放置5包、8包無敵咖啡，該13包咖啡包均完好未開封
    等情，業經原審勘驗明確（參原審96年2月1日勘驗筆錄）。
    參以被告於檢察官訊問時已供稱：伊經許亞伯醫師介紹，以
    每次4萬8,000元之價格，向許秩碩購入「無敵咖啡」3到5次
    ，伊自行將「無敵咖啡」及六味地黃丸以1比3之比例調製成
    「馬立強」藥品，「馬立強」藥品1盒約10公克，欲賣3,000
    元，並在網路上刊登廣告，知道「無敵咖啡」具有壯陽效果
    等語（參士林地檢署94年度偵字第8214號第28頁至第31頁、
    第58頁），並有被告所書寫載有「00000000000 許秩碩  高
    雄市○○街7巷3號11樓之2 48000」之筆記紙影本1張在卷足
    憑，被告確有以扣案之「無敵咖啡」包為原料，製造前述「
    馬立強」中藥，或以塑膠瓶或以鋁箔紙包裝，其上貼有「仁
    濟馬立強男人的自尊、驕傲美國醫學博士許亞伯醫師推薦」
    字樣之貼紙，並上網刊登販賣廣告之行為，已無疑義。
  (二)94年7 月21日自仁濟堂蔘藥行扣案之塑膠瓶裝「馬立強」藥
    品20瓶、鋁箔紙空包裝袋2 個，其上各貼有「仁濟馬立強男
    人的自尊、驕傲美國醫學博士許亞伯醫師推薦」字樣之貼紙
    1 個，已如前述。另參諸台北市議員質詢，並將上開所購得
    硬紙盒裝藥品1 盒送交台北市衛生局扣案檢驗，該紙盒上亦
    印有「仁濟馬立強男人的自尊、驕傲美國醫學博士許亞伯醫
    師推薦」字樣，其旁並貼有前述相同文字之貼紙，內裝貼有
    前述貼紙之鋁箔紙包裝之粉末3 包，亦經原審勘驗無訛，則
    無論自印有「馬立強」等文字之硬紙盒，抑塑膠瓶或鋁箔紙
    上所貼之文字「仁濟馬立強男人的自尊、驕傲美國醫學博士
    許亞伯醫師推薦」字樣觀之，均顯示該等物品係供對外招徠
    客戶之用。又被告確曾在網路上刊登仁濟蔘藥行販售物品之
    廣告，販售物品高達80餘項，於94年1 月31日當日之廣告中
    ，「馬立強」藥品係放置在促銷商品之末尾，最新商品之前
    ，該商品項下並標示「原價：350，會員價：300」等節，已
    為被告所不爭執，並有網路下載列印之資料1 件在卷可憑（
    參臺北地檢署94年度偵字第6794號第26頁至第30頁），依該
    廣告之記載，94年1 月31日當日「馬立強」藥品已非最新商
    品一節，堪認當日之前被告早已上網刊登「馬立強」販賣廣
    告。且被告於檢察官訊問時即供稱：馬立強藥品1 盒約10公
    克，欲賣3,000 元（參士林地檢署94年度偵字第8214號第28
    頁至第31頁）；於本院訊問時亦供承：伊有貼貼紙，並在網
    路上刊登販賣「馬立強」之廣告，是以整盒販賣，一盒10包
    ，一盒200到300元販賣等語（參本院前審卷第23頁背面、及
    99年5 月13日審判程序筆錄），另徵諸本件之查獲經過，益
    證被告確有調製、販賣「馬立強」藥品，而非僅供自己服用
    無訛。
  (三)被告雖迄本院更(一)審審理時仍辯稱：我是後來才知道有西藥
    成分云云。惟查，被告上開所辯，固與證人許秩碩於原審審
    理時所證：伊代美國友人趙伯祥兜售前述「無敵咖啡」，先
    由許亞伯試吃認不錯後，經由許亞伯之介紹，被告自93年7
    月間起購買「無敵咖啡」，而由伊轉寄3至5次，咖啡包每包
    售價80或100元，被告前後所購入共約10幾盒，金額合計4萬
    8,000 元，被告告知購買前述咖啡之目的在調製「馬立強」
    中藥等語；及證人許亞伯所證：93年間許秩碩提供前述「無
    敵咖啡」由伊試吃，伊認口感不錯，乃介紹被告購買開發製
    造保健食品，之前許秩碩曾表示「無敵咖啡」不含威而剛成
    分，並出示檢驗報告佐證，伊為美國育英大學（Yuin Unive
     rsity）中醫醫學博士等語，大致雖同，並提出昭信科技顧
    問股份有限公司（簡稱昭信公司）92年12月2日、4日之檢驗
    結果報告書各1紙為佐證。惟查，昭信公司前述2件檢驗結果
    報告書之記載，檢體名稱固為「無敵咖啡Woody Coffee」，
    然實際所送驗之檢體內容及其成分是否確為本件扣案之「無
    敵咖啡」，並非無疑。又該2 次檢驗結果為：未檢出昭信公
    司所列之208 種西藥成分及鉛、汞、砷、鎘、銅等成分，細
    譯檢驗結果報告書所附之208 種西藥成分種類中，並無Tada
    lafil、Caffeine 之記載。另核諸證人即昭信公司實驗室主
    任黃嘉聰於本院審理時亦明確結證稱：伊公司所提供的208
    種西藥檢驗成分，不含Tadalafil 之成分等語在卷（參本院
    前審卷第79頁反面）。堪認上開2 件檢驗均未針對該咖啡包
    是否含有Tadalafil、Caffeine成分一節加以檢驗，該2件檢
    驗報告自不得作為有利被告認定之依據。復查，扣案之「無
    敵咖啡」2 盒，其內共有咖啡包13包，紙盒及咖啡包上所註
    明之成分：精提咖啡、糖、低脂奶精；紙盒及咖啡包上均另
    貼有藍色紙貼紙，該貼紙係以英文標示製造商公司名稱、地
    址、電話及傳真機號碼，然所標示之地址「No.32.Lane 427
    Pate 1st.Rd Kaohsiang Taiwan R.O.C」，經查高雄並無該
    地址，經撕開該藍色紙貼紙，該紙盒該處印有完全相同文字
    ，且無論紙盒抑咖啡包上均無衛生署或藥檢局之核准字號等
    情，亦經原審勘驗明確。是由「無敵咖啡」紙盒及咖啡包外
    觀觀之，其製造地究在國內或國外、製造商及製造地址為何
    ，均有疑問。依其記載內容觀之，表示係在高雄製造，然高
    雄並無該地址，加以遍觀該咖啡包及包裝盒全體，均無衛生
    署或藥檢局核准字號之記載，顯然標示不清。而號稱有壯陽
    效果者，一般即無法排除內含西藥成分之藥效所致，Tadala
    fil 為西藥犀力士主要成分，即為市售此類之西藥產品，被
    告身為百年老店仁濟堂蔘藥行負責人，許亞伯復於原審審理
    時提出其為美國育英大學中醫學博士之學歷證件在卷可參，
    渠等對於食品、藥物之安全及衛生，自比一般人來得嚴謹及
    專業，斷無不重視相關標示、記載、及探究其內含成分之理
    。況從「無敵咖啡」包裝上所載成分觀察，其僅為普通之咖
    啡，被告、許亞伯二人竟均指稱「無敵咖啡」具有壯陽成分
    ，且被告竟以每包80或100 元遠超過一般咖啡包之高價向許
    秩碩購入，應認被告、許亞伯二人均明知「無敵咖啡」具有
    Tadalafil、Caffeine 成分，而由被告購入調製成「馬立強
    」藥品，並在包裝上貼上「仁濟馬立強男人的自尊、驕傲，
    美國醫學博士許亞伯醫師推薦」之貼紙後對外販賣，洵屬明
    確。
  (四)綜上事證及說明，足認被告上開自白，應與事實相符，堪予
    採信。本件事證明確，被告犯行洵堪認定，應依法論科。
三、論罪
  (一)被告行為後，刑法部分條文業於94年2月2日修正公布，95年
    7月1日起施行。按行為後法律有變更者，適用行為時之法律
    ，但行為後之法律有利於行為人者，適用最有利於行為人之
    法律，修正後刑法第2條第1項定有明文。此條規定係規範行
    為後法律變更所生新舊法律比較適用之準據法，本身尚無新
    舊法比較之問題，於新法施行後，應一律適用新法第2條第1
    項之規定，為「從舊從輕」之比較。而本次法律變更，比較
    時應就罪刑有關之共犯、未遂犯、想像競合犯、牽連犯、連
    續犯、結合犯，以及累犯加重、自首減輕暨其他法定加減原
    因（如身分加減）與加減例等一切情形，綜其全部罪刑之結
    果而為比較（最高法院95年5月23日95年度第8次刑事庭會議
    決議參照）。經查：
  (1)藥事法第82條第1項之製造偽藥罪、藥事法第83條第1項之販
    賣偽藥罪，其法定本刑均有罰金刑部分。而刑法第33條第5
    款原規定：「罰金：1 元以上」，依現行法規所定貨幣單位
    折算新臺幣條例規定，銀元1元折算新臺幣3元，則修正前罰
    金最低數額應為新臺幣3 元；惟該條款修正後則規定：「罰
    金：新台幣1,000 以上，以百元計算之」，修正後罰金最低
    數額變更為新臺幣1,000 元，是以修正前之規定較有利於被
    告。
  (2)刑法第28條將「實施」修正為「實行」，新舊法之共同正犯
    範圍因此而有變動，自屬犯罪後法律有變更（最高法院96年
    度台上字第934 號判決），惟參照修正理由之說明，本案被
    告之犯罪行為，依新、舊法，均成立共同正犯，適用新法並
    無較有利於被告。
  (3)刑法第56條原規定：「連續數行為而犯同一之罪名者，以一
    罪論。但得加重其刑至二分之一」，連續犯在本質上應屬數
    罪，僅係基於訴訟經濟或責任吸收原則之考量，而論以一罪
    ，是以行為人若基於概括之犯意，而以連續數行為犯基本構
    成要件相同之罪名，依修正前刑法之規定，僅論以一罪，並
    就論處之最高刑度得加重至法定最高本刑二分之一。惟刑法
    修正後，將上開連續犯之規定刪除，原連續之數行為則應論
    以數罪，即應依刑法第51條之規定分論併罰。茲比較新、舊
    法之結果，是以修正前之規定較有利於被告。
  (4)刑法第55條後段原規定：「犯一罪而其方法或結果之行為犯
    他罪名者，從一重處斷」，修正後之刑法刪除第55條關於牽
    連犯之規定。本案被告所犯製造、販賣偽藥罪間，具有牽連
    犯之關係，應依修正前之規定，應從一重處斷，對被告較有
    利。
  (5)經綜合法律修正前後之整體比較，揆諸前揭最高法院決議及
    修正後刑法第2條第1項之「從舊從輕」原則，適用94年2月2
    日修正前之刑罰法律，對被告較為有利，自應適用修正前刑
    法之相關規定。又按從刑，係附屬於主刑，不生比較輕重問
    題，最高法院24年上字第5292號判例可供參考，故本件從刑
    沒收之規定，應隨同主刑所適用之法律，據為沒收之依據，
    併此敘明。
  (二)按藥事法所稱藥品，係指左列各款之一之原料藥及製劑：一
    、載於中華藥典或經中央衛生主管機關認定之其他各國藥典
    、公定之國家處方集，或各該補充典籍之藥品。二、未載於
    前款，但使用於診斷、治療、減輕或預防人類疾病之藥品。
    三、其他足以影響人類身體結構及生理機能之藥品。四、用
    以配製前三款所列之藥品。又未經核准，擅自製造之藥品，
    為偽藥，藥事法第6條、第20條第1款分別定有明文。被告未
    經主管機關核准，擅自製造、販賣足以影響人類生理機能之
    「馬立強」藥品，核係違反藥事法第82條第1 項之製造偽藥
    罪及同法第83條第1 項之販賣偽藥罪。又前述「無敵咖啡」
    外觀標示不清，許亞伯與被告均比一般人更具專業判斷，許
    亞伯先是介紹被告以遠超過一般咖啡包之價格購入作為原料
    研發新產品，復於被告調製「馬立強」藥品後，同意以其具
    有美國醫學博士之身分背景推薦不特定之社會大眾購買服用
    ，且被告於檢察官並訊問時供稱：算是伊跟許亞伯共同研發
    的，伊負責調製，他負責審核等語（參94年度偵字第8214號
    第30頁），許亞伯與被告間就前揭製造、販賣「馬立強」藥
    品行為，顯具有犯意聯絡及行為分擔，均為共同正犯。被告
    先後多次製造、販賣偽藥犯行，均時間緊接，犯罪構成要件
    相同，顯均係基於概括之犯意反覆為之，均應依修正刪除前
    刑法56條連續犯之規定論以一罪，並加重其刑。又被告所犯
    前揭2 罪間，有方法、目的之牽連關係，應依修正前刑法第
    55條前段牽連犯之規定，從一重之連續製造偽藥罪處斷。
四、原審認被告罪證明確予以論罪科刑，固非無見。惟查：(1)依
    卷附台北市衛生局調查紀錄（廖素珍）、台北市衛生局藥物
    、化妝品、食品檢查現場記錄表、台北市衛生局西區稽查站
    醫、藥、食品工作日記表、談話紀錄、新聞稿、暨證人郭雨
    達之證述等相關資料，可認扣案印有「仁濟馬立強男人的自
    尊、驕傲，美國醫學博士許亞伯醫師推薦」字樣之硬紙盒裝
    藥品1盒（內含「馬立強」藥品鋁箔包3包）係議員質詢，並
    將上揭所購得送交台北市衛生局扣案檢驗之物，並非台北市
    衛生局人員於94年1 月31日至「仁濟堂蔘藥行」稽查時所查
    扣，是原判決此部分事實認定，尚與上揭事證相悖，即有未
    合；(2)原判決於新舊刑法為比較說明時，漏未就刑法第28條
    、第33 條第5款為說明，亦有未洽。(3)中華民國96年罪犯減
    刑條例業於96年7月4日公布，於同年月16日施行。本件被告
    犯罪時間在96年4月24日以前，所犯雖係藥事法第82條第1項
    之罪，惟其宣告刑未逾有期徒刑1年6月，合於減刑條件，應
    依上開條例予以減刑。原審未及審酌及此，亦有違誤。被告
    上訴意旨以不知其調製之「馬立強」食品內含有Tadalafil
    、Caffeine等西藥成分，並無故意犯罪，暨請求從輕量刑，
    雖均為無理由，惟原判決既有上開可議之處，仍屬不可維持
    ，自應由本院將原判決撤銷改判。爰審酌被告身為百年老店
    仁濟堂蔘藥行之負責人，該店頗具盛名，一般民眾對之自是
    信賴有加，被告竟利用一般民眾對該店所販售物品率多習而
    不查之情況，製造摻加Tadalafil、Caffeine 之西藥成分之
    「馬立強」藥品，並打著「經美國醫學博士許亞伯醫師推薦
    」之名號對外販賣，上網刊登廣告，對於廣大一般消費民眾
    之健康造成莫大影響，惡性非輕，並參酌其犯罪手段、次數
    、品行、智識程度、所得利益，其迄本院更(一)審審理時尚能
    坦承犯行，及所扣得之「馬立強」偽藥數量非多等一切情狀
    ，量處如主文第2 項所示之刑，並依中華民國96年罪犯減刑
    條例規定減其宣告刑1/2。又本件94年7月21日搜索扣案之塑
    膠瓶裝「馬立強」藥品20瓶、鋁箔裝「馬立強」藥品40包、
    鋁箔空包裝袋2 個、「無敵咖啡」13包、鋁箔粉末包10包（
    參士林地檢署94年度保管字第2390 號扣押物品清單編號1、
    2、4、7、5），均屬被告所有，且係供本件製造偽藥所用之
    物，或供犯罪預備之物，均應依刑法第38條第1項第2款之規
    定併予宣告沒收。至台北市議員質詢，並將上開所購得印有
    「仁濟馬立強男人的自尊、驕傲，美國醫學博士許亞伯醫師
    推薦」字樣之硬紙盒裝藥品1 盒（內含「馬立強」藥品鋁箔
    包3包）送交台北市衛生局扣案檢驗，其結果檢出Tadalafil
    、Caffeine成分，此雖屬供被告犯罪所用之物，惟此既係議
    員或消費者所購得，已非屬被告所有，自無庸諭知沒收。另
    94年1月31日扣案之玻璃瓶裝「馬立強」藥品1瓶，經送請藥
    檢局結果，未檢出Tadalafil、Caffeine 等西藥成分（參臺
    北地檢署94年度偵字第6794號第16頁檢驗成績書），參酌94
    年7 月21日所扣案之「馬立強藥品分屬塑膠瓶裝或鋁箔包裝
    ，並無玻璃瓶裝，則94年1 月31日扣案之玻璃瓶裝「馬立強
    」藥品1 瓶，要係專供稽查人員查察之用，亦難認其為被告
    製造、販賣之偽藥，亦爰不為沒收之諭知，均併此敘明。
據上論斷，應依刑事訴訟法第369條第1項前段、第364條、第299
條第1項前段，藥事法第82條第1項、第83條第1項，刑法第2條第
1 項前段，第11條前段、修正前刑法第28條、第56條、第55條、
刑法第38條第1項第2款，中華民國96年罪犯減刑條例第2條第1項
第3款、第7條，判決如主文。
本案經檢察官張啟彬到庭執行職務。
中    華    民    國    99    年    5     月    27    日
                  刑事第八庭審判長法  官  張傳栗
                                  法  官  劉嶽承
                                  法  官  陳春秋
以上正本證明與原本無異。
如不服本判決，應於收受送達後十日內向本院提出上訴書狀，其
未敘述上訴之理由者並得於提起上訴後十日內向本院補提理由書
（均須按他造當事人之人數附繕本）。「切勿逕送上級法院」。
                                  書記官  李家敏
中    華    民    國    99    年    5     月    27    日
附錄：本案論罪科刑法條全文
藥事法第82條第1項
製造或輸入偽藥或禁藥者，處10年以下有期徒刑，得併科新台幣
1 千萬元以下罰金。
藥事法第83條第1項
明知為偽藥或禁藥，而販賣、供應、調劑、運送、寄藏、牙保、
轉讓或意圖販賣而陳列者，處7年以下有期徒刑，得併科新台幣5
百萬元以下罰金。

司法院資訊處製作；財團法人民間司法改革基金會備份。
